臺灣高等法院刑事判決　　　　　 99年度重上更(四)字第177號
上　訴　人
即　被　告　李晶俊
選任辯護人　周文哲律師
上列上訴人因妨害性自主案件，不服臺灣桃園地方法院90年度訴
字第336號，中華民國91年2月4日第一審判決（聲請簡易判決處
刑案號：臺灣桃園地方法院檢察署89年度偵字第12257號），提
起上訴，本院判決後，經最高法院第四次發回更審，本院判決如
下：
    主  文
原判決撤銷。
李晶俊連續對於未滿十四歲之女子為性交，處有期徒刑年陸月
，並於刑之執行前令入相當處所施以治療，其期間至治癒為止，
但最長不得逾年。
    事  實                                                                
一、李晶俊於民國86年間，在臺北縣林口鄉（現改制為新北市林
    口區，以下仍以改制前之名銜稱之）竹林寺認識時為未滿14
    歲之國小學童Ａ女（75年5月生，真實姓名年籍詳卷），明
    知Ａ女斯時係14歲以下之女子，尚屬年幼且有輕度智障，竟
    基於對未滿14歲之女子為性交之概括犯意，自87年6月間某
    日起至87年8月間某日止（聲請簡易判決處刑書載為88年間
    ），連續在其位於臺北縣林口鄉○○○路○段66號所經營之
    「來友生鮮超市」2樓住處、同鄉某偏僻地方之草地及同鄉
    竹林寺附近其所駕駛之車牌號碼LS－2022號印有「飛達起重
    工程公司」字樣之廂型車上，先後3次與Ａ女為性交行為。
    嗣於88年5月間，因警方偵辦徐溫光性侵害Ａ女案件（另案
    經本院以89年度上訴字第3554號判決判處有期徒刑4年確定
    ），Ａ女主動說明除徐溫光對伊有性侵害犯行之外，另有他
    人亦曾對伊性侵害，經Ａ女之祖父Ｂ男（真實姓名年籍詳卷
    ）依據李晶俊留給Ａ女之行動電話號碼，要Ａ女與李晶俊取
    得聯繫並約定在臺北縣林口鄉長庚醫院附近見面，李晶俊隨
    即駕駛前揭車牌號碼LS－2022號廂型車前去赴約，Ｂ男見其
    駕車前來，即出面與其磋商，惟李晶俊拒絕Ｂ男所提娶Ａ女
    為妻之要求，Ｂ男便要李晶俊一同前往派出所解決，詎李晶
    俊竟將Ｂ男及Ａ女載至渠等家門口下車後，逕自開車揚長而
    去。
二、案經被害人Ａ女之祖父Ｂ男訴由臺灣板橋地方法院檢察署呈
    請臺灣高等法院檢察署令轉臺灣桃園地方法院檢察署檢察官
    偵查起訴。
    理  由                                                                
壹、程序部分：
一、按刑法部分條文於88年4月21日修正公布，自同年4月23日生
    效，關於刑法第227條第1項「對於未滿14歲之男女為性交罪
    」（修正前為第221條第2項之準強姦罪）及同法第236條有
    關告訴乃論之規定，均有修正。其中刑法第236條於修正前
    原規定：「第二百二十一條至第二百三十條之罪，須告訴乃
    論。」亦即在前揭修正條文生效前，「對於未滿14歲之男女
    為性交」者，須告訴乃論。又犯罪之被害人，得為告訴；被
    害人之法定代理人或配偶，得獨立告訴；而告訴乃論之罪，
    其告訴應自得為告訴之人知悉犯人之時起，於6個月內為之
    ，刑事訴訟法第232條、第233條第1項、第237條第1項分別
    定有明文。準此，本件案經被害人Ａ女及其祖父Ｂ男訴請檢
    察官偵辦，是否業據合法告訴，亟先予以審認。
二、關於被害人Ａ女之祖父Ｂ男所為之告訴部分：
  (一)按父母均不能行使、負擔對於未成年子女之權利義務，或父
    母死亡而無遺囑指定監護人時，依左列順序定其監護人：一
    與未成年人同居之祖父母。二與未成年人同居之兄姊。三不
    與未成年人同居之祖父母。又監護人為受監護人之法定代理
    人。修正前民法第1094條第1項、第1098條分別定有明文。
    復按刑事訴訟法第237條第1項規定，告訴乃論之罪，其告訴
    應自得為告訴之人知悉犯人之時起，於6個月內為之。所稱
    知悉，係指確知犯人之犯罪行為而言，如初意疑其有此犯行
    ，而未得確實證據，及發現確實證據，始行告訴，則不得以
    告訴人前此之遲疑，未經申告，遂謂告訴為逾越法定期間（
    最高法院28年上字第919號判例意旨參照）。
  (二)本件被害人Ａ女之祖父Ｂ男於88年6月4日因Ａ女於另案警詢
    中述及本案被告對其為性交行為後，即於當晚向承辦該案之
    警員廖偉勳表示追訴被告之意，亦為證人廖偉勳所不否認（
    見另案臺灣板橋地方法院89年度訴字第276號卷第80頁），
    而在此同時，Ａ女之父母乃所在不明，均由其祖父Ｂ男照料
    Ａ女等情，亦據Ａ女於另案警詢及本院審理時證述明確（見
    臺灣板橋地方法院檢察署88年度偵字第22403號卷第13頁反
    面、本院99年度重上更(四)字第177號卷【下稱重上更(四)卷】
    第104頁），核與Ｂ男所述相符（見另案本院89年度上訴字
    第3554號卷第49頁、本院94年度上更(一)字第404號卷【下稱
    上更(一)卷】第69頁），又Ａ女之父（真實姓名年籍詳卷）在
    此期間，確曾因案入監執行，有本院被告前案紀錄表、在監
    在押全國紀錄表在卷可參（見重上更(四)卷第139至146頁）。
    是以，該時被害人Ａ女之父母既均有不能行使、負擔對於未
    成年子女之權利義務之情事，揆諸上開規定，與Ａ女同居之
    祖父Ｂ男自為被害人Ａ女之監護人、法定代理人，而得獨立
    告訴。從而，上訴人即被告李晶俊之選任辯護人於本院審理
    時以Ｂ男並非被害人Ａ女之法定代理人，應無告訴權，並主
    張其所為之告訴已逾6個月之告訴期間，本件程序違法云云
    ，自均屬無據。
三、至被害人Ａ女遲至89年7月24日本案偵查中始表示對被告提
    出告訴（見臺灣板橋地方法院檢察署89年度偵字第12863號
    卷第5頁反面），已逾6個月之告訴期間，其告訴顯非合法，
    附此敘明。
貳、證據能力部分：
一、關於被害人Ａ女於上開偵查及原審中之陳述：
  (一)按被害人乃被告以外之人，本質上屬於證人，其陳述被害經
    過，亦應依人證之法定偵查、審判程序具結，方得作為證據
    （最高法院93年臺上字第6578號判例參照）。又按除有不得
    令其具結之法定事由外，證人應命具結，刑事訴訟法第186
    條前段定有明文。又對於不命具結之證人，應告以當據實陳
    述，不得匿、飾、增、減，同法第187條第2項亦有明文規定
    。質言之，若認係屬證人，應命其具結，倘有對之應不命其
    具結者，亦應告以當具實陳述，不得匿、飾、增、減，其所
    踐行程序方稱適法。如未於訊問前或訊問後命其具結，或對
    不命具結之人未告以當據實陳述，不得匿、飾、增、減，又
    未說明不得命其具結之原因，仍踐行證據調查程序，並遽行
    採取該項證言資為裁判之基礎，自亦不能謂非違法（最高法
    院87年度臺上字第2021號判決意旨參照）。
  (二)查證人即被害人Ａ女本質上屬於證人，其於89年7月24日、
    89年10月11日檢察官偵訊時及於90年4月16日、90年7月16日
    原審中，雖尚未滿16歲，依刑事訴訟法第186條第1項第1款
    規定，不得令其具結，然據上開各次偵查、審理筆錄所載以
    觀，亦未見檢察官及原審法院，曾依刑事訴訟法第187條第2
    項規定，對此不命具結之證人，告以當據實陳述，不得匿、
    飾、增、減之情，是依上開判例意旨及說明，Ａ女於上開偵
    查及原審中之陳述，即難認有證據能力。
二、關於內政部警政署刑事警察局測謊鑑定書：
  (一)按測謊鑑定，係依一般人若下意識刻意隱瞞事實真相時，會
    產生微妙之心理變化，例如：憂慮、緊張、恐懼、不安等現
    象，而因身體內部之心理變化，身體外部之生理狀況亦隨之
    變化，例如：呼吸急促、血液循環加速、心跳加快、聲音降
    低、大量流汗等異常現象，惟表現在外之生理變化，往往不
    易由肉眼觀察，乃由測謊員對受測者提問與待證事實相關之
    問題，藉由科學儀器（測謊機）紀錄受測者對各個質問所產
    生細微之生理變化，加以分析受測者是否下意識刻意隱瞞事
    實真相，並判定其供述是否真實；測謊機本身並不能直接對
    受測者之供述產生正確與否之訊號，而係測謊員依其專業之
    學識及經驗，就測謊紀錄，予以客觀之分析解讀。故而，測
    謊鑑定之結果，如否認犯罪有不穩定之情緒波動反應，雖不
    能為有罪判決之唯一證據，但非無證據能力，仍得供裁判之
    佐證。至其證明力如何，事實審法院自得依職權自由判斷之
    。至於測謊鑑定究竟有無證據能力，刑事訴訟法並無明文規
    定，惟實務上送鑑單位依刑事訴訟法第208條第1項規定，囑
    託法務部調查局或內政部警政署刑事警察局為測謊檢查，受
    囑託機關就檢查結果，以該機關名義函覆原囑託之送鑑單位
    ，該測謊檢查結果之書面報告，即係受囑託機關之鑑定報告
    ，該機關之鑑定報告，形式上若符合測謊基本程式要件，包
    括：(1)經受測人同意配合，並已告知得拒絕受測，以減輕受
    測者不必要之壓力。(2)測謊員須經良好之專業訓練與相當之
    經驗。(3)測謊儀器品質良好且運作正常。(4)受測人身心及意
    識狀態正常。(5)測謊環境良好，無不當之外力干擾等要件，
    應即賦予證據能力。復按刑事訴訟法第206條第1項規定「鑑
    定之經過及其結果，應命鑑定人以言詞或書面報告」，又法
    院或檢察官囑託相當之機關鑑定，準用第206條第1項之規定
    ，同法第208條亦有明文規定；是鑑定報告書之內容應包括
    鑑定經過及其結果，法院囑託鑑定機關為測謊檢查時，受囑
    託之鑑定機關不應僅將鑑定結果函覆，並應將鑑定經過一併
    載明於測謊之鑑定報告書中（最高法院90年度臺上字第2145
    號、92年度臺上字第3822號、93年度臺上字第1685號判決參
    照）。
  (二)本案係由本院更一審法官囑託內政部警政署刑事警察局對被
    告實施測謊鑑定，經受過良好專業訓練之鑑定人員周茜苓進
    行測前會談，並獲被告同意後，採用「熟悉測試法」「區域
    比對法」「緊張高點法」對被告施以測謊鑑定，且鑑定機關
    即內政部警政署刑事警察局除將該鑑定結果以測謊鑑定書函
    覆外（見上更(一)卷第28頁），尚檢具上開符合測謊基本程式
    形式上要件之測謊鑑定資料表、測謊鑑定說明書、測謊儀器
    測試具結書、測謊圖譜分析量化表、生理記錄圖、測謊人員
    履歷資料等在卷可按（見上更(一)卷第28頁反面至第43頁），
    是本件測謊鑑定應具有證據能力。
三、至於本院所引之非供述證據部分，經查並非違法取得，亦無
    依法應排除其證據能力之情形，應有證據能力，合先敘明。
、實體部分：
一、訊據被告固坦承其與Ａ女有認識往來，其於上開時地有經營
    「友來生鮮超市」商店，商店2樓有電動玩具擺設之事實，
    惟矢口否認有何對於未滿14歲之女子為性交之犯行，辯稱：
    伊於86年間前去臺北縣林口鄉竹林寺附近買肉粽，Ａ女主動
    向伊搭訕而相識，其間雖曾與Ａ女外出遊玩及載Ａ女至伊所
    經營之商店2樓打電玩，然並無與她發生性交行為，Ａ女所
    述遭性侵害之時間、地點互有出入，不能採信，況伊於商店
    2樓開設電動玩具店，平時均有其他人在場，伊不可能在上
    址與Ａ女發生性交行為，本件係Ａ女受其祖父指使，為求得
    金錢而為誣陷云云。然查：
  (一)上揭犯罪事實，業據證人Ａ女於本院前審中指證歷歷，其於
    本院更二審審理時結證稱：被告曾帶伊至被告的商店2樓，
    對伊為性行為，當時被告的性器官有插入伊的下體，被告沒
    用保險套，有射精，除了在商店2樓外，也有與被告在車上
    為性行為，雖然時間過了這麼多年，伊還是能夠確定被告有
    跟伊發生性關係，共有3、4次，伊以前於檢察官、法官訊問
    的時候，曾說有跟被告發生過3次性關係，並說跟被告發生
    性關係，第一次是在便利商店，第二次是開車到偏僻地方的
    草地上，第三次是在竹林寺，被告把伊放在車上等情，都是
    對的等語（見本院97年度上更(二)字第527號卷【下稱上更(二)
    卷】第105頁反面、第106、107頁）；繼於本院更三審審理
    時又證稱：我有生2個小孩，被告有對伊做跟伊先生一樣會
    生小孩的事，有將生殖器伸進伊的陰道，伊確定這種事有2
    、3次，都是被告把其生殖器放到伊的陰道裡面等語（見本
    院98年度重上更(三)字第151號卷【下稱重上更(三)卷】第82頁
    反面、第83頁）；嗣於本院更四審審理時亦結證稱：伊跟被
    告發生3次性關係，3次間隔差了幾天，是在伊小學畢業要升
    上國中的時候，那時還沒上國一，還在等著要去國中註冊、
    上課等語（見重上更(四)卷第72頁）。依證人Ａ女上揭證述參
    互勾稽，可見被告曾於Ａ女小學畢業後等待上國中註冊前之
    期間，在被告經營的上址商店、同鄉某偏僻地方之草地及停
    在同鄉竹林寺附近為其所駕駛之車牌號碼LS－2022號印有「
    飛達起重工程公司」字樣之廂型車上等處，對其為性交行為
    3次，至為明灼。又Ａ女係於87年6月間自小學畢業，87 年8
    月始進入國中就讀一節，復經本院向Ａ女所就讀之國小及國
    中查明無訛，有該等學校函覆在卷可稽（見重上更(四)卷第79
    、80頁）。而以證人Ａ女有輕度智能障礙，有身心障礙手冊
    影本在卷可參（見本院91年度少連上訴字第39號卷【下稱少
    連上訴卷】第38頁），加以距案發時間已久，自難苛求其能
    為完整之記憶。況且，Ａ女遭受被告性侵害時未滿14歲，此
    有年籍資料在卷足憑，對於性事尚處於無知之階段，在受性
    侵害之時，焉知此等行為係性侵害？又如何深刻去記憶遭受
    性侵害之確切期日？更遑論Ａ女為心智障礙之人，豈能期待
    Ａ女能在每次陳述均能明確指出性侵害之時地及細節？又按
    被害人之陳述有部分前後不符，或相互間有所歧異時，究竟
    何者為可採，法院仍得本其自由心證予以斟酌，非謂一有不
    符或矛盾，即應認其全部均為不可採信，若其基本事實之陳
    述，果與真實性無礙時，則仍非不得予以採信。是被告以Ａ
    女歷次陳述遭受被告性侵害之時地不一，作為Ａ女指述不實
    之抗辯，尚非可採。至Ａ女就性侵害之證述似有往後越趨清
    晰之情形，此或因受到詰問者之態度、問話方式之影響，或
    因經其事後之認真回想釐清，不一而足，尚不能執此認其所
    述不實。
  (二)被害人Ａ女自幼父母離異、行方不明，其生活起居全賴祖父
    Ｂ男扶養供給，於成長過程欠缺父母之親情滋潤輔導，加以
    另案被告徐溫光之誤導，及其自身弱智欠缺判斷能力等因素
    ，誤以為性交乃父親對子女或男女朋友間相互示愛之另一種
    表示等情，已據證人即當時參與輔導之老師黃淑真於原審中
    結證在卷（見原審卷第61、62頁）。而Ａ女於本院前審調查
    時，仍陳稱伊與被告為男女朋友等語（見少連上訴卷第28頁
    ），即核與證人黃淑真所證Ａ女主觀認知之情相合。據此綜
    觀Ａ女歷次筆錄，均未對被告有所責難，顯示Ａ女對於被告
    並無心存怨隙報復之心，被告亦坦陳Ａ女沒有理由對其誣陷
    （見89年度偵字第12257號卷【下稱偵卷】第14頁反面），
    足見Ａ女上開指稱，即無誣陷動機，而Ａ女雖未向證人黃淑
    真陳及遭被告性侵害一節，亦顯難反推認定Ａ女必無遭受被
    告性侵害之事實。再者，本院前審曾命Ａ女畫出被告房間內
    格局陳設附卷（見少連上訴卷第36頁），本院前審法官並於
    91年7月31日前往被告位於臺北縣林口鄉○○○路○段66號所
    經營之「來友生鮮超市」勘驗，見被告於該地1樓開設超商
    ，2樓靠內側1間臥室，外側部分2間房間，分別供為晾曬衣
    物及陳設雜貨（物）與電動玩具機臺之用等情，有本院前審
    勘驗筆錄及當場以拍立得相機所拍攝之照片與所繪現場草圖
    附卷可憑（見少連上訴卷第52至60頁）。茲比較Ａ女所繪被
    告房間內之格局陳設草圖與本院前審現場履勘時所見被告房
    間內格局陳設之情形，Ａ女所繪衣櫥部分雖現擺放電視櫃，
    但因衣櫥與電視櫃外觀互相類似，且Ａ女僅進入該房間1次
    ，是以Ａ女有可能一時有所誤認，亦可能係被告嗣與案外人
    楊淑芬結婚後，因佈置新房乃將衣櫥改變擺放位置（Ａ女所
    稱衣櫥可能即係本院前審履勘時所見之五斗櫃），Ａ女所繪
    桌子部分，雖於本院前審履勘時未見置放於被告房間內，但
    亦可能因被告與楊淑芬結婚後，育有子女，因該房間面積不
    大，為騰出空間，乃將原先擺放於房內有礙通行之桌子移除
    ；除以上些微差異之外，諸如房門位置、窗戶位置、床鋪位
    置等均互核相符；以智能障礙之Ａ女竟能畫出記憶所及，且
    時隔甚久前之被告房間之大致擺放格局，參以被告於本院前
    審91年7月12日訊問時曾供稱其平常都在1樓，2樓部分有擺
    電玩，所以（2樓）房間都鎖著等語（見少連上訴卷第49頁
    ），若謂Ａ女未曾進入被告之房間內，孰能置信？然被告竟
    然否認有帶Ａ女進入前揭房間，非但難以採信，復於其後更
    審中，再就Ａ女有無進入2樓或房間，有不同說詞，在在足
    見被告畏罪心虛，前後所辯不實。至於被告另以Ａ女無法具
    體指出其身上私處特徵，顯見其指訴不實云云置辯。惟查，
    Ａ女於本院前審調查時，陳稱與被告發生性關係時，伊都把
    眼睛閉上等語（見少連上訴卷第33頁），對於本院前審訊以
    是否有看到被告身上之特徵一節，亦答稱：伊沒有看到，伊
    也不想看等語（見少連上訴卷第31頁），嗣雖於本院更三審
    審理時證稱：被告脫光衣服與伊發生性關係時，伊雖沒有閉
    眼睛，但都把臉轉開沒有看被告，只是伊下體有感覺而已等
    語（見上更(三)卷第84頁）。綜上，Ａ女於被告對其性侵害時
    ，是否閉著眼睛而未看清楚被告身體私處特徵，容有些許出
    入，此或因時間久遠，記憶模糊所致，惟對被告與之發生性
    關係時，其未注意看被告身體上私處特徵之基本事實，則無
    差異，是自難據此即認Ａ女指訴不可採。
  (三)被告對Ａ女性侵害之事，係因另案被告徐溫光對Ａ女性侵害
    案件案發後，另經查悉Ａ女除遭徐溫光性侵害外，尚有一名
    年籍不詳，駕駛「飛達起重公司」「車號台灣省LS－2202」
    小貨車，使用行動電話為000000000號之男子亦對Ａ女實施
    性侵害，臺灣板橋地方法院乃於89年5月8日以板院通刑黃89
    訴276字第56966號函向臺灣板橋地方法院檢察署告發（見臺
    灣板橋地方法院檢察署89年度他字第1615號卷第1頁），嗣
    該告發案件，經檢察官輾轉查知被告之真實姓名，並由臺灣
    高等法院檢察署檢察長令轉臺灣桃園地方法院檢察署檢察官
    偵辦（見偵卷第1頁），有前揭函文在卷足憑。茲觀被告亦
    不否認駕駛車號LS－2202號印有「飛達起重工程公司」字樣
    之廂型車及使用門號000000000號之行動電話之事實，並有
    上開廂型車車籍資料、行動電話之申請人資料存卷可憑（見
    他卷第10、14、17、18頁）。再參諸被告固已賠償告訴人10
    0萬元，有和解契約書在卷可佐（見上更(一)卷第47頁），惟
    對於賠償100萬元之緣由，被告及其辯護人均陳稱：附帶民
    事判決確定了，也希望雙方和解，所以和解賠償100萬元等
    語（見本院上更(一)卷第67頁），足見被告和解賠償被害人家
    屬100萬元，係因本案刑事附帶民事訴訟案件判決確定所為
    ，並非Ａ女及Ｂ男藉由本案向被告要求鉅額賠償所致，且被
    告前於偵查時亦供稱：Ａ女沒有理由會陷害伊等語（見偵卷
    第14頁反面）。因之，被害人Ａ女指述各情，應係本於真意
    所為之陳述，被告辯稱Ａ女係受其祖父Ｂ男指示，為求得金
    錢，而誣指其有性侵害云云，顯係推諉之詞，不足採信。
  (四)再者，被害人Ａ女自偵查初始之陳述內容，即均指稱其與被
    告發生性關係，乃因其與被告為男女朋友云云，又細觀Ａ女
    於本院前審訊問時所述：「（你既不喜歡，為何與他發生關
    係？）（聳聳肩）。」（見少連上訴卷第32頁），可知其與
    被告發生性關係，洵係基於對於性之無知與缺乏瞭解之下所
    為，被告並無施以強暴、脅迫或以違反Ａ女意願之方式為之
    。準此，被告先後3次與Ａ女為性交行為，應無違反Ａ女意
    願，更無涉強制性交或乘機性交行為。至被告另舉證人即其
    妻楊淑芬欲證明其並無在住處與Ａ女為性交行為，然被告係
    於90年5月與楊淑芬結婚，已據楊淑芬證述在卷，則被告既
    係於90年5月始與楊女結婚同住，此與本案發生時間已相隔
    甚遠，自亦無從據為有利於被告之認定，是辯護人於前審中
    雖曾聲請再予傳喚證人楊淑芬到庭作證，即應認無傳喚之必
    要。
  (五)再測謊鑑定，因其結果未具有全然之準確性，固不得採為判
    決之唯一及絕對之依據；惟該項鑑定係依一般人在說謊時，
    會產生遲緩、緊張、恐懼、不安等心理波動現象，乃以科學
    方法，由鑑定人利用測謊儀器，將受測者之上開情緒波動反
    應情形加以紀錄，用以判別受測者之供述是否真實。故測謊
    鑑定，倘鑑定人具備專業之知識技能，所測試之問題及其方
    法又具專業可靠性時，該測謊結果，如就否認犯罪有不實之
    情緒波動反應，仍非不得以之作為有罪判決之參考（最高法
    院93年度臺上字第327號判決意旨參照）。查本件對被告實
    施測謊鑑定之鑑定人周茜苓於88年間自中央警察大學刑事警
    察研究所畢業，嗣陸續完成內政部警政署刑事警察局測謊技
    術講習班、接受American international institute of po
    lygraph測謊專業基礎訓練課程，迄於94年8月17日為本件測
    謊鑑定時止，已有六年經驗，顯具有專業訓練及良好經驗，
    而具測謊專業能力，有其履歷資料在卷可憑（見上更(一)卷第
    42頁）。又被告表示願接受測謊一節，業據被告於本院更一
    審陳明在卷（見上更(一)卷第16頁），且測謊機關於施測前告
    知被告得行使法律上權利，即1.得保持緘默，無需違背自己
    之意思而為陳述。2.得選任辯護人。3.得請求調查有利證據
    。4.得拒絕接受測謊測試等權利後，被告願意接受測謊，並
    填載下列資料：被告平時睡眠時間6小時，於本件測謊前睡
    眠為5小時，測前24小時無服用或吸食藥物、無飲酒，身體
    狀況很好等情，亦有被告於鑑定前親自填寫、簽名之測謊儀
    器測試具結書在卷可考（見上更(一)卷第30頁）。且觀本件測
    謊，經鑑定人以熟悉測試法、區域比對法、緊張高點法，就
    「你有沒有將生殖器插入Ａ女陰道？答：沒有」、「本案，
    你有沒有將生殖器插入謝女陰道？答：沒有」、「你曾經脫
    過謝女褲子嗎？答：沒有」，測試結果呈不實反應，研判有
    說謊。又當問及測試問題「你總共和Ａ女性交過幾次？」，
    經測試結果圖譜反應在「3次」，有內政部警政署刑事警察
    局94年8月23日刑鑑字第0940128007號鑑定書及測謊鑑定過
    程參考資料等在卷可憑（見上更(一)卷第28至41頁）。雖本院
    更一審於囑託內政部警政署刑事警察局對被告為測謊鑑定時
    ，已表明鑑定前一日，應「睡眠充足」，依卷附「內政部警
    政署刑事警察局測謊儀器測試具結書」記載，被告「測前睡
    眠五小時，較少」，然此情經本院向測謊機關查詢：被告「
    測前睡眠五小時，較少」是否會影響測謊結果，據函覆：按
    測謊結果係以受測者當時之生理圖譜反應為研判依據，至於
    受測謊者主觀陳述之生理狀況係未施測之參考而非依據，故
    對於受測對象是否適宜施測或影響測試結果，仍應視受測當
    時之生理反應圖譜而定。本案受測人李晶俊雖於測試前填寫
    儀器測試具結書時，載明測前睡眠5小時較少，然亦載明「
    平時睡6小時」「目前身體狀況很好」。本局為求慎重遂於
    正式測試前先進行熟悉測試法（ACT）以檢測其生理反應情
    形，認為當時係可鑑測之情形方予進行正式測試，故有關受
    測人主觀所述並不影響鑑測結果等情，亦有該局98年12月17
    日刑鑑字第0980174301號函在卷足按（見重上更(三)卷第47頁
    ），則依施測機關上開函文所示，被告於測前雖僅睡眠5小
    時，較其平日睡眠時間少1小時，惟被告亦表示當時身體狀
    況很好，顯見不影響其受測身心狀況，亦足徵本件測謊有其
    參考性，揆諸上開判決要旨，自可作為本件有罪判決之參考
    ，是依上開測謊報告，益徵Ａ女陳述遭到被告性侵害一節，
    可以採信。基此，辯護人認該測謊鑑定無證據能力，容有誤
    會，又其聲請將被告送請重新實施測謊鑑定云云，因本院認
    事證已明，並無再送測謊之必要，附此敘明。
  (六)綜上，足認被告上開所辯，顯係圖卸飾詞，殊無可採，本件
    罪證明確，被告犯行洵堪認定，應依法論科。
二、新舊法比較：
  (一)被告行為後，刑法部分條文於88年4月21日修正公布，自同
    年4月23日生效，關於「對於未滿14歲之女子為性交」，修
    正前為刑法第221條第1項、第2項規定：「對於婦女以強暴
    、脅迫、藥劑、催眠術或他法，至使不能抗拒而姦淫之者，
    為強姦罪，處五年以上有期徒刑。姦淫未滿十四歲之女子，
    以強姦論。」修正後則為刑法第227條第1項規定：「對於未
    滿14歲之男女為性交者，處三年以上十年以下有期徒刑」，
    經新舊法比較後，應適修正後刑法第227條第1項規定對被告
    較為有利。
  (二)又被告行為後，刑法部分條文又於94年2月2日修正公布，95
    年7月1日起施行，修正後刑法第2條第1項規定：「行為後法
    律有變更者，適用行為時之法律。但行為後之法律有利於行
    為人者，適用最有利於行為人之法律。」本條係規範行為後
    法律變更所生新舊法律比較適用之準據法，本身尚無新舊法
    比較之問題，於新法施行後，應一律適用裁判時之第2條第1
    項為「從舊從輕」之比較。又本次法律變更，比較時應就罪
    刑有關之共犯、未遂犯、牽連犯、連續犯、結合犯，以及累
    犯加重、自首減輕暨其他法定加減原因（如身分加減）與加
    減例等一切情形，綜其全部罪刑之結果而為比較（最高法院
    95年5月23日第八次刑庭會議決議參照）。
  1.關於刑法第10條第5項「性交」之定義，修正前規定：「稱
    性交者，謂左列性侵入行為：一、以性器進入他人之性器、
    肛門或口腔之行為。二、以性器以外之其他身體部位或器物
    進入他人之性器、肛門之行為。」，修正後則增訂「或使之
    接合」之行為，經比較新舊法之結果，新法對被告並非較為
    有利。
  2.刑法第56條關於連續犯之規定，業經修正刪除，此條之刪除
    雖非犯罪構成要件變更，但顯已影響行為人刑罰之法律效果
    ，自屬法律有變更，而有比較新舊法之必要，且經比較結果
    ，以適用修正前之規定較有利於被告。
  3.修正前刑法第91條之1第1項規定「犯第221條至第227條、第
    228條、第229條、第230條、第234條之罪者，於裁判前應經
    鑑定有無施以治療之必要，有施以治療之必要者，得令入相
    當處所，施以治療」、第2項規定「前項處分於刑之執行前
    為之，其期間至治癒為止，但最長不得逾三年」、第3項規
    定「前項治療處分之日數，以一日抵有期徒刑或拘役一日或
    第42條第4項裁判所定之罰金數額」，現行刑法修正為「犯
    第221條至第227條之罪，而有下列情形之一者，得令入相當
    處所，施以強制治療：一、徒刑執行期滿前，於接受輔導或
    治療後，經鑑定、評估，認有再犯之危險者；二、依其他法
    律規定，於接受身心治療或輔導教育後，經鑑定、評估，認
    有再犯之危險者」、「前項處分期間至其再犯危險顯著降低
    為止，執行期間應每年鑑定、評估有無停止治療之必要」，
    就上開新舊法規定依刑法第2條第1項為比較，95年7月1日起
    施行刑法第91條之1有關強制治療規定，雖將刑前治療改為
    刑後治療，但治療期間未予限制，且治療處分之日數，復不
    能折抵有期徒刑、拘役或同法第42條第6項裁判所定罰金額
    數，較修正前規定不利於被告，故應適用被告行為時即修正
    前刑法第91條之1規定（最高法院96年度第三次刑事庭會議
    決議參照）。從而，本件有關性侵害治療必要之規定，適用
    修正前之規定對被告較為有利。
  4.綜上，本件綜合法律修正前後之整體比較結果，以適用修正
    前之刑罰法律，對被告較屬有利，故應適用修正前刑法之相
    關規定論科。
三、查Ａ女係75年5月生，有年籍資料在卷足憑，於被告為本件
    犯行時，係未滿14歲之人。核被告所為，係犯刑法第227條
    第1項之對未滿14歲女子為性交罪。被告先後3次犯行，時間
    緊接，所犯相同罪名，顯係基於概括犯意為之，應依修正前
    刑法第56條規定論以連續犯一罪，並加重其刑。至犯罪之時
    間，除有特殊情形外，並非構成犯罪事實之要素，關於犯罪
    時間、地點之認定，如無影響於犯罪構成要件、刑罰加減免
    除等項，即無礙於起訴事實之同一性（最高法院70年度臺上
    字第2354號判決意旨參照），本件聲請簡易判決處刑書記載
    被告於88年間，在桃園縣某空地、桃園縣龜山鄉○○村○○
    路34之5號等地，連續對Ａ女為性交既遂3次，而本院就本案
    被告犯罪之時、地則認定如前，雖有所差異，然被告與未滿
    14歲之女子為性交之犯罪構成要件及刑罰加減免除等尚無差
    異，自無礙於起訴事實之同一性，應予指明。
四、原審經審理結果，認被告罪證明確而予以論科，固非無見，
    惟(一)被告犯罪之時間，係自87年6月間某日起至87年8月間某
    日止，原審誤為86年間某日起至88年5月28日前某日止，即
    有違誤；(二)被告為本案犯行之處所，其中之一係在臺北縣林
    口鄉○○○路○段66號所經營之「來友生鮮超市」2樓住處，
    原審誤載為桃園縣龜山鄉大崗村大湖34號住處，亦有疏誤；
    (三)原判決主文僅記載被告於刑之執行前令入相當處所施以強
    制治療，漏未諭知強制治療之期間，亦有未洽；(四)被告行為
    後，刑法部分條文於88年4月21日修正公布，自同年4月23日
    生效，嗣刑法另部分條文又於94年2月2日修正公布，自95年
    7月1日施行，原判決均未及比較、適用，容有未合。被告上
    訴否認犯罪，雖無理由，但原判決既有上揭可議之處，仍屬
    無可維持，自應由本院撤銷改判。爰審酌被告年輕力壯，竟
    為逞一己之性慾而多次對於尚處幼嫩階段，發育未臻成熟之
    Ａ女為性侵害，及其犯罪動機、目的、手段、所生危害及已
    賠償告訴人損害之犯後態度等一切情狀，量處如主文第2項
    所示之刑，以示懲儆。再查被告本件犯行雖在96年4月24日
    以前，然所宣告之刑已逾1年6月，依中華民國九十六年罪犯
    減刑條例第3條第1項規定，不予減刑，併此敘明。
五、末按犯刑法第227條之罪者，於裁判前應經鑑定有無施以治
    療之必要。有施以治療之必要者，得令入相當處所，施以治
    療。修正前刑法第91條之1第1項定有明文。本件被告所犯對
    於未滿14歲女子性交罪，經原審囑請行政院衛生署桃園療養
    院（下稱桃園療養院）就被告有無施以治療必要為鑑定，經
    該鑑定機關綜合個案發展史、精神狀態檢查、心理衡鑑、精
    神科診斷、危險因素評估等，認為被告無其他犯罪紀錄或其
    他證據顯示其有反社會人格異常的傾向，沒有過去性犯罪史
    ，沒有學校不良紀錄，犯案過程沒有使用暴力，沒有憂鬱症
    等臨床診斷，惟缺乏同理心，有高否認程度，且為連續犯案
    ，疑似有戀童症的診斷，其環境易與Ａ女接觸，犯案至今兩
    年，落在高再犯率的區間，可能有認知扭曲等屬於高危險因
    子，因而建議應接受強制治療，性侵害相關之特殊團體或個
    別心理治療，並使其接受兩性教育及性教育，教導相關之法
    律知識，使其了解性侵害之意義，加強對被害人之同理心，
    避免再犯之循環現象等，有桃園療養院90桃療醫字第4504號
    函附之「性侵害加害人鑑定報告書」乙份在卷可稽（見原審
    卷第44至48頁），本院斟酌前開鑑定書之意見，認被告於刑
    之執行前必須接受相關之治療，以維護社會秩序之安寧及其
    身心之健康，併依修正前刑法第91條之1規定，就被告所犯
    之罪諭知應於刑之執行前令入相當處所施以治療，其期間至
    治癒為止，但最長不得逾3年。
據上論斷，應依刑事訴訟法第369條第1項前段、第364條、第299
條第1項前段，刑法第2條第1項、修正後刑法第227條第1項、修
正前刑法第56條、第91條之1第1項、第2項，判決如主文。
本案經檢察官蔡秋明到庭執行職務。
中    華    民    國   100    年    11    月    16    日
                  刑事第十庭  審判長法  官  李麗玲
                                    法  官  賴邦元
                                    法  官  張江澤
以上正本證明與原本無異。
如不服本判決，應於收受送達後10日內向本院提出上訴書狀，其
未敘述上訴之理由者並得於提起上訴後10日內向本院補提理由書
（均須按他造當事人之人數附繕本）「切勿逕送上級法院」。
                                    書記官  胡新涓
中    華    民    國   100    年    11    月    17    日
附錄本案論罪科刑法條全文：
修正後刑法第227 條：
對於未滿14歲之男女為性交者，處三年以上十年以下有期徒刑。
對於未滿14歲之男女為猥褻之行為者，處六個月以上五年以下有
期徒刑。
對於14歲以上未滿16歲之男女為性交者，處七年以下有期徒刑。
對於14歲以上未滿16歲之男女為猥褻之行為者，處三年以下有期
徒刑。
第1 項、第3 項之未遂犯罰之。